臺灣高等法院臺南分院刑事判決　一００年度交上訴字第六七０號
上訴人　臺灣雲林地方法院檢察署檢察官
被　告　陳正明
上列上訴人因被告公共危險等案件，不服臺灣雲林地方法院一０
０年度交訴字第一０號中華民國一００年四月二十九日第一審判
決（起訴案號：臺灣雲林地方法院檢察署一００年度偵字第三七
號、第五三一號、第一一五二號），提起上訴，本院判決如下：
    主    文
上訴駁回。
    事    實
一、陳正明（綽號「黑殼」）前因違反毒品危害防制條例案件，
    經臺灣雲林地方法院九十一年度簡字第八號判處有期徒刑一
    年確定；又因偽造貨幣案件，經本院九十一年度上訴字第一
    三０九號判處有期徒刑二年二月確定；復因傷害案件，經臺
    灣雲林地方法院九十一年度港簡字第一五四號判處有期徒刑
    三月；三罪經定執行有期徒刑三年三月，於民國（下同）九
    十四年十月十二日因縮短刑期假釋出監，於九十五年五月二
    十日假釋期滿未經撤銷，視為已執行完畢論。猶不知警惕，
    於九十九年十二月十九日十五時三十分許，在雲林縣北港鎮
    「213釣蝦場」內，與友人蔡文堅、李文惠飲用高梁酒半瓶
    後，已處於不能安全駕駛動力交通工具之狀態，竟於同日十
    七時許，駕駛友人吳美堯所有7120－NW號自小客車離去，欲
    至雲林縣水林鄉蘇秦村找尋友人吳崑田。嗣於同日十七時四
    十分許，沿雲林縣北港鎮○○里○○路由南往北方向行駛，
    途經該路好收四四號前（即好收七一號電桿前），本應注意
    車前狀況，隨時採取必要之安全措施，依當時天候晴、夜間
    有照明，路面乾燥、無缺陷，無障礙物，並無不能注意之情
    事，因不勝酒力及疏未注意車前狀況，貿然前行，適行人李
    林桂美及李淑宇由東往西方向（起訴書誤載為西往東方向）
    正步行穿越好收路，因而直接撞擊李林桂美及李淑宇，致李
    林桂美受有低血容積性休克、腦部挫傷、腹內出血及四肢多
    處骨折變形等傷害；李淑宇受有顱內出血、腹部鈍傷併肝腎
    撕裂傷、外傷性氣血胸及左腳開放性骨折等傷害。詎陳正明
    於車禍肇事後，明知其駕駛動力交通工具肇事致人傷亡，另
    基於肇事逃逸之犯意，未對上開傷者採取必要救護措施，隨
    即駕車逕自離去。李林桂美經送往中國醫藥大學北港附設醫
    院急救後，仍因全身多處外傷、顱內出血，於同日十九時十
    分許不治而死亡；李淑宇經送往長庚醫療財團法人嘉義長庚
    醫院（下稱嘉義長庚醫院）治療，經搶救數日後，仍因外傷
    性氣血胸及腹部鈍傷併肝、腎撕裂傷，於同年月二十七日十
    二時許不治而死亡。陳正明逃離現場後，旋至吳崑田位在雲
    林縣水林鄉蘇秦村之網屋（起訴書誤載為吳崑田位在雲林縣
    水林鄉蘇秦村84號住處），並於其上開犯行未被有偵查犯罪
    職權之公務員知悉前，於九十九年十二月十九日十七時五十
    五分許，持0000000000號行動電話撥打與雲林縣北港分局偵
    查佐吳清地聯絡，主動向員警吳清地供出上開犯行，而接受
    裁判。而陳正明車禍肇事經過及李林桂美與李淑宇倒地之過
    程，適為經過現場之蔡仲華發現，而記下該自小客車車牌號
    碼後，並帶同到場處理員警爐裕星，至吳崑田住處，見陳正
    明，陳正明即承認為肇事者，並接受裁判。警方即查扣上開
    自小客車，並於九十九年十二月十九日十八時五十六分許，
    對陳正明實施酒精濃度測試，測得吐氣酒精濃度為每公升1.
    0毫克，而查悉上情。
二、案經李林桂美之子李玟俊訴由雲林縣警察局北港分局報告、
    李淑宇之子王衍盛訴由臺灣嘉義地方法院檢察署檢察官及臺
    灣雲林地方法院檢察署自動檢舉偵查起訴。
    理    由
甲、程序方面：
    按被告以外之人於審判外之言詞或書面陳述，除法律有規定
    者外，不得作為證據，刑事訴訟法第一百五十九條第一項固
    有明文。惟被告以外之人於審判外之陳述，雖不符刑事訴訟
    法第一百五十九條之一至第一百五十九條之四之規定（即得
    為證據之情形），而經當事人於審判程序同意作為證據，法
    院審酌該言詞陳述或書面陳述作成時之情況，認為適當者，
    亦得為證據。當事人、代理人或辯護人於法院調查證據時，
    知有第一百五十九條第一項不得為證據之情形，而未於言詞
    辯論終結前聲明異議，視為有前項之同意；刑事訴訟法第一
    百五十九條之五定有明文。本件認定事實所引用證人之言詞
    及書面陳述證據，已經本院提示被告表示無意見，迄於言詞
    辯論終結前亦未聲明異議，揆諸前揭規定，可認為已同意作
    為證據；而本院審酌該證人等之陳述及證據資料作成當時之
    過程、內容、功能等之情況，認為適當，亦查無其他違法取
    證或其他瑕疵等不實之情事，具備合法可信之適當性保障，
    與本案待證事實間並具有相當之關聯性，以之為本案證據尚
    無不當，復無顯有不可信之情況，自得採為證據。
乙、實體方面：
一、上揭犯罪事實，迭據被告陳正明於原審及本院審理時坦承不
    諱（見一審卷第二十六背面、三０背面、三十三頁背面、本
    院卷第三十二頁背面），核與證人即現場目擊者蔡仲華於警
    詢及偵訊時之證述、證人吳美瑤於偵訊時之證述、證人蔡文
    堅、吳崑田於警詢之證述情節相符；復有員警爐裕星之職務
    報告、道路交通事故現場圖、道路交通事故調查報告表、雲
    林縣警察局北港分局好收派出所交通事故當事人酒精測定紀
    錄表各一份、雲林縣警察局舉發違反道路交通管理事件通知
    單二紙、中國醫藥大學北港附設醫院所出具被害人李林桂美
    法醫參考病歷摘要、嘉義長庚醫院所出具被害人李淑宇診斷
    證明書各一紙、現場及車損照片共十張、勘驗採證上開自小
    客車照片三十八張、內政部警政署刑事警察局100年1月28日
    刑醫字第1000004494號鑑定書、雲林縣警察局北港分局水林
    分駐所受理各類案件紀錄表附卷可稽（見雲林地檢相驗卷第
    十四至二十一、二十七至三十、三十五、三十八頁、偵字第
    五三一號偵查卷第八十三至一０一頁、第十三頁正背面、第
    三十八、五十四至五十五、五十九之一頁、嘉義地檢相驗卷
    第七至八頁）。被害人李林桂美及李淑宇均係因本件車禍而
    受傷致死，亦分別經雲林地檢署檢察官、嘉義地檢署檢察官
    督同檢驗員相驗屬實，有雲林及嘉義地檢署之勘（相）驗筆
    錄、相驗屍體證明書及檢驗報告書各一份、相驗照片二十張
    等在卷為憑（見雲林地檢相驗卷第三十一正背面、四十三、
    四十七至五十六、五十九至六十一頁、嘉義地檢相驗卷第三
    十一、三十四至四十五、四十八至五十四頁）。
二、按刑法第一百八十五條之三所稱服用酒類不能安全駕駛動力
    交通工具而駕駛罪，係屬抽象危險犯之規定，此種抽象危險
    係伴隨飲酒過量之行為而當然成立，不以發生具體危險為必
    要。換言之，只需客觀上有此種行為出現，危險即視為存在
    ，至於有無肇事之具體結果，均不影響公共危險罪責之成立
    。再者，參考德國、美國之認定標準，對於吐氣所含酒精濃
    度已達每公升0.55毫克時，就人體生理行為方面，會產生視
    覺反應遲鈍、影像不能集中、走路或講話可能發抖、動作笨
    拙等影響，就駕駛能力方面，亦會產生駕駛反應遲鈍、同時
    不能看清前方路況及車旁照後鏡等影響，在此情形下，其肇
    事率為一般正常人之十倍。本件被告經警以酒精濃度測試器
    檢測其呼氣酒精濃度，測得其呼氣所含酒精成分高達每公升
    1.0毫克，有卷附之上開當事人酒精測定紀錄表可考（見雲
    林地檢相驗卷第二十一頁），復參以被告因飲酒後駕車而不
    慎撞擊被害人李林桂美及李淑宇等情，顯見被告已達不能安
    全駕駛動力交通工具之程度。
三、再按汽車行駛時，駕駛人應注意車前狀況，隨時採取必要之
    安全措施；又飲用酒類，呼氣中酒精濃度超過0.25毫克或血
    液中酒精濃度超過百分之0.05以上者，不得駕車，道路交通
    安全規則第九十四條第三項、第一百十四條第二款分別定有
    明文。本件被告駕駛上開自小客車行經肇事地點，理應知悉
    並注意上開交通安全規則，以防止危險發生，參以被告領有
    小型車駕駛執照之人，有道路交通事故調查報告表(二)附卷可
    參（見雲林地檢相驗卷第十八頁），其對於應遵守上開規定
    自應知之甚稔，且依卷附道路交通事故調查報告表(一)所載（
    見雲林地檢相驗卷第十七頁），本件肇事當時天候晴、雖係
    夜間惟有良好照明，車禍路段又柏油路面乾燥無缺陷且無障
    礙物，被告並無不能注意情事，詎疏未注意上開規定，因而
    肇事，致被害人李林桂美及李淑宇死亡，足徵被告之駕車行
    為確有過失。被告上開過失行為造成被害人李林桂美及李淑
    宇死亡，其過失駕駛行為與被害人李林桂美及李淑宇死亡結
    果間具有相當因果關係，被告應負過失致死責任至明。
四、被告所駕駛之上開自小客車駕駛座位置前擋風玻璃因撞擊而
    碎裂，破損之範圍超過擋風玻璃一半以上，且上開自小客車
    因撞擊而左前車頭燈罩破裂、駕駛座前引擎蓋凹陷變形、車
    輛左後視鏡斷裂等情，有前揭車損照片二張、勘驗採證上開
    自小客車照片九張在卷可佐（見雲林地檢相驗卷第二十九頁
    、偵字第五三一號偵查卷第八十六至八十九頁），可見當時
    撞擊甚為猛烈，復據證人吳崑田於警詢時證述：被告見到伊
    ，就對伊說撞到人了等語（見偵字第五三一號偵查卷第五十
    四頁），足徵被告對於肇事而有致人死傷之情應有認知，被
    告對於肇事致人死傷結果既有認知，竟未停留現場處理、執
    意駕車逃逸，其有肇事致人死傷而逃逸之犯行足明。
五、綜上事證，被告前揭自白核與事實相符而堪採信，本件事證
    已臻明確，被告酒後駕車、過失致人於死及肇事逃逸犯行，
    洵堪認定，應依法論科。
六、核被告所為，係犯刑法第一百八十五條之三服用酒類不能安
    全駕駛動力交通工具而駕駛罪、同法第二百七十六條第一項
    過失致人於死罪、及同法第一百八十五條之四肇事致人死亡
    逃逸罪。所犯三罪間，犯意各別，行為互殊，應予分論併罰
    。被告以一過失肇事行為，同時致被害人李林桂美及李淑宇
    死亡，而侵犯兩個法益，為想像競合犯，應依刑法第五十五
    條規定，從一重按過失致死罪處斷。被告酒醉駕車致使被害
    人李林桂美及李淑宇死亡，依法應負刑事責任，就其過失致
    死部分，應依道路交通管理處罰條例第八十六條第一項規定
    加重其刑。被告有事實欄所載之有期徒刑執行完畢之情形，
    有臺灣高等法院被告前案紀錄表在卷可憑，於五年內故意再
    犯本件有期徒刑以上之服用酒類不能安全駕駛動力交通工具
    而駕駛罪、肇事致人死亡逃逸罪，均為累犯，應依刑法第四
    十七條第一項規定，加重其刑。
七、按「刑法第六十二條所謂發覺，固非以有偵查犯罪權之機關
    或人員確知其人犯罪無誤為必要，而於對其發生嫌疑時，即
    得謂為已發覺；但此項對犯人之嫌疑，仍須有確切之根據得
    為合理之可疑者，始足當之，若單純主觀上之懷疑，要不得
    謂已發生嫌疑；刑法第六十二條所規定之自首，係以犯人在
    犯罪未發覺前，向該管公務員自承犯罪，而受法律之裁判為
    要件。所謂未發覺，乃指犯罪事實未為有偵查犯罪職權之公
    務員發覺，或犯罪事實雖已發覺，而犯人為誰，尚不知者而
    言。而向該管公務員自承其犯罪，不以先自向該公務員告知
    為必要，即受追問時，告知其犯罪仍不失為自首。」（最高
    法院七十二年台上字第六四一號判例、九十二年度台上字第
    四八七號判決參照）。本件被告於肇事後，目擊者蔡仲華固
    看到肇事車輛之車牌號號碼，但不清楚係何人駕駛，且因該
    車輛係登記於案外人吳美堯名下，於承辦員警爐裕星趕至吳
    崑田上開網屋時，亦不知係由何人駕駛上開自小客車，且被
    告於員警爐裕星至吳崑田上開網屋前，業已於案發當日十七
    時五十五分許，於職司追查犯罪之公務員尚不知孰為本案之
    犯人時，主動撥打電話向具有偵查犯罪權限之員警吳清地供
    出自己酒駕肇事逃逸，並於員警爐裕星到場時表示自己為肇
    事者，而接受裁判，有員警吳清地、爐裕星之職務報告、被
    告所持用之門號0000000000號行動電話之通聯調閱查詢單、
    證人蔡仲華於檢察官偵訊時之證述各一份可考（見偵字第五
    三一號偵查卷第二十五至二十六、三十背面、三十八頁背面
    、雲林地檢相驗卷第三十五頁），參諸上開說明，被告上開
    服用酒類不能安全駕駛動力交通工具而駕駛、過失致人於死
    罪及肇事致人死亡逃逸之犯行，均符合自首要件。就「過失
    致人於死罪」及「肇事致人死亡逃逸」犯行部分，均依刑法
    第六十二條前段之規定減輕其刑。並先加後減之。另被告服
    用酒類不能安全駕駛動力交通工具而駕駛之犯行，雖符合自
    首要件，惟刑法第六十二條前段規定自首為得減其刑，被告
    雖有向員警吳清地供承有酒醉駕車之行為，惟其飲酒之行為
    ，員警聞其身上有濃厚之酒精味，並對其作酒精濃度測試後
    即可輕易發現，且發生道路交通事故後，處理之員警均會對
    駕駛人實施酒精濃度測試，乃公眾周知之事實，難認被告係
    知所悔悟而自首；又考量承辦員警係在將被告帶回警局，依
    過失致死及肇事逃逸偵辦時，自行發現被告有酒後駕駛情形
    ，乃對其實施酒測，而得知其吐氣酒精濃度為每公升1.0毫
    克，有承辦警員陳振忠之職務報告、雲林縣警察局北港分局
    好收派出所交通事故當事人酒精測定紀錄表各一份在卷可參
    （見偵字第五三一號偵查卷第三十九頁、雲林地檢相驗卷第
    二十一頁），是被告服用酒類不能安全駕駛動力交通工具而
    駕駛犯行部份，乃不予減輕其刑，併此敘明。
八、原審以被告所犯罪證明確，因予適用道路交通管理處罰條例
    第八十六條第一項、刑法第一百八十五條之三、第二百七十
    六條第一項、第一百八十五條之四、第四十七條第一項、第
    五十五條、第六十二條前段、第五十一條第五款、刑法施行
    法第一條之一第一項、第二項，並審酌被告明知酒精成份對
    人之意識能力有不良影響，超量飲酒後會對周遭事物之辨識
    及反應能力薄弱，達不能安全駕駛之程度，仍率爾駕駛小客
    車上路，枉顧用路人之生命、身體、財產安全，漠視公眾交
    通安全，對於道路公共安全生顯著危險；又其過失剝奪被害
    人李林桂美及李淑宇之生命，讓告訴人李玟俊、王衍盛痛失
    至親，對於被害人及其家屬造成無法抹滅之傷害，所受之痛
    苦至深且鉅，所生危害不輕；其過失情節非微，肇事後未對
    被害人為必要之救護，未下車察看，亦未停留現場或通知員
    警，且未協助處理善後，逕自駕車逃逸，漠視法律上所應履
    行之義務，置被害人傷重倒地之慘狀於不顧，主觀惡性實屬
    重大、自車禍發生後，尚未能積極與被害人家屬達成和解，
    至始至終未出面談和解，毫無誠意，告訴人希望加重其刑責
    （見一審卷第三十七頁），兼衡其素行，過失程度，犯後供
    認無隱，從事散工之生活狀況、國中肄業之智識程度等一切
    情狀，分別量處服用酒類，不能安全駕駛動力交通工具而駕
    駛罪有期徒刑肆月；過失致人於死罪有期徒刑壹年貳月；肇
    事致人死亡逃逸罪有期徒刑壹年肆月；並定其應執行之刑為
    有期徒刑貳年捌月，以示懲儆。復說明被告所犯不能安全駕
    駛動力交通工具罪部分，因與不得易科之過失致死、肇事致
    人死亡逃逸罪行併合處罰結果而不得易科罰金，自毋庸為易
    科罰金折算標準之記載。暨公訴人雖具體求刑判處應執行有
    期徒刑一年八月，惟審酌上情，認量處如上之刑為適當。本
    院經核原判決認事用法，均無不合，量刑亦屬妥適。公訴人
    依告訴人請求上訴意旨謂被告未與被害人家屬達成和解，亦
    未道歉、量刑過輕，指摘原判決未及審酌上開事項不當，惟
    原判決業已審酌被告未與被害人家屬達成和解，自始至終未
    出面談和解，毫無誠意，告訴人希望加重其刑責等情節，是
    公訴人上訴為無理由，應予駁回。
四、據上論斷，應依刑事訴訟法第三百六十八條，判決如主文。
本案經檢察官劉得鉦到庭執行職務。
中    華    民    國    100   年    8     月    31    日
                  刑事第一庭審判長法官  茆  臺  雲
                                  法官  王  明  宏
                                  法官  蔡  長  林
以上正本證明與原本無異。
肇事致人死亡逃逸罪部分，如不服本判決應於收受送達後10日內
向本院提出上訴書狀，其未敘述上訴理由者，並得於提起上訴後
10 日內向本院補提理由書（均須按他造當事人之人數附繕本）
「切勿逕送上級法院」。
服用酒類，不能安全駕駛動力交通工具而駕駛罪、過失致人於死
罪部分，不得上訴。
                                書記官  李  培  薇
中    華    民    國    100   年    8     月    31    日
附錄本案論罪科刑法條全文：
刑法第一百八十五條之三（服用酒類，不能安全駕駛動力交通工
具而駕駛罪）：
  服用毒品、麻醉藥品、酒類或其他相類之物，不能安全駕駛動
力交通工具而駕駛者，處一年以下有期徒刑、拘役或三萬元以下
罰金。
刑法第二百七十六條第一項（過失致人於死罪）：
  因過失致人於死者，處二年以下有期徒刑、拘役或二千元以下
罰金。
刑法第一百八十五條之四（肇事致人死亡逃逸罪）：
  駕駛動力交通工具肇事，致人死傷而逃逸者，處六月以上五年
以下有期徒刑。